臺灣臺北地方法院民事判決　　　　　　　93年度訴字第3103號
　　原　　　告　王竣民（即祭祀公業王五祥管理人）
　　　　　　　　　　　　　　之.
　　訴訟代理人　王振志律師
　　複　代理人　鄭淑婉律師
　　被　　　告　乙○○
　　　　　　　　　　　　　　六.
　　訴訟代理人　周威良律師
　　　　　　　　李振林律師
　　被　　　告　甲○○
　　　　　　　　　　　　　　三.
　　　　　　　　丙○○○
　　　　　　　　　　　　　　之.
右當事人間給付租金等事件，本院於民國九十三年十二月十日（
乙○○、甲○○部分）、九十四年一月二十七日（丙○○○部分
）辯論終結，判決如左：
    主  文
一、被告乙○○、甲○○、丙○○○應分別給付原告如附表所示
    金錢。
二、訴訟費用由被告乙○○、甲○○、丙○○○分別負擔五分之
    二、五分之二、五分之一。
三、本判決第一項得假執行。
        事  實  及  理  由
壹、原告主張：（一至三見起訴狀及九一頁，四至六見一０一至
    一０二、一０五、六八頁，七見第九一頁）
一、緣被告乙○○、甲○○、丙○○○均係台北市○○區○○路
    六段十號及十二號萬美大廈住戶，萬美大廈坐落原告所有台
    北市○○區○○段二小段第三一八─四地號（下稱：三一八
    ─四地號土地，分割自第三一八地號）等多筆土地上。乙○○、甲○○承租原告所有同小段第三一八─四、三一九、三
    一九─八（分割自三一九地號）地號土地，甲○○且承租同
    小段第三二○地號土地，被告丙○○○則承租同小段第三一
    八地號土地。
二、林君與原告於八十一年簽定租賃契約，第四條約定：每年每
    坪依該地號之申報地價百分之七計算地租，於當年七月十五
    日一次付清。遲付租金時，應依第六條第二款加付地租額百
    分之二十之違約金。甲○○承接王玉樹房屋，依民法第四百
    二十六條之一及最高法院判例，甲○○應繼受該前手於八十
    四年所訂租約─內容同林君租約。
三、丙○○○租約第四條約定：「每年每坪依該地號之申報地價
    百分之三計算地租，於當年七月十五日一次付清，如地價變
    更時，按照地價變更後之前開此率收受租金。」；但是原始
    手抄土地登記簿謄本上登載之地租為「每年每坪按申報地價
    百分之貳．伍．．．．．」，故改以申報地價百分之二．五
    計租。
四、依據最高法院四十八年台上字第九二八號判例要旨，被告於
    三一九地號土地既自承有地上權之設定，當應支付該部分地
    租。另被告係由原始地上權人即建商受讓取得地上權，縱使
    附圖所載甲、乙、丁、丁１、戊區域土地坐落被告所居住萬
    美大廈基地內，被告迄未取得地上權亦屬其與建商間問題，
    與原告無涉，不影響原告請求租金。至於鈞院六十二年度訴
    字第七五八七號判決係他人所提訴訟，或係該案當事人事後
    將部分土地建造萬美大廈，再出售予被告等人，該件判決與
    本案無關。
五、原告對乙○○乃係本於租約請求地租，縱原告尚未依該租約
    、土地法第一○二條請求被告協同變更登記地上權地租，亦
    無礙原告本於租約請求請求地租。
六、另被告林君以原告以平方公尺申報地價計租，致地租計算有
    誤云云，亦有所誤認。蓋以「坪」或「平方公尺」計算，並
    不影響總面積，不至於影響租金數額。林君所提被證三他項
    權利證書是舊的，後來已經更正為原告所述租金數額。
七、被告三人分別積欠附表所示自八十八年度至九十三年度地租
    ，原告本於租金給付請求權及地上權租金給付請求權訴請被
    告給付附表所示之租金、利息暨違約金。並聲明：如主文第
    一、三項所示。訴訟費用由被告負擔。
貳、被告乙○○答辯：（一、二見第五四至五六、九八頁，三、
    四見第九六至九八、一０五頁）
一、被告地上權範圍（即地上權座落土地之地號、位置及面積）
    猶待釐清：
    原告主張被告承租原告所有座落台北市○○區○○段二小段
    第三一八─四、三一九、三一九─八地號土地云云。惟地上
    權設定原始地號，為台北市○○區○○段溪子口小段第一一
    二、一一二之五、一一三、一一三之三及一一三之十二等五
    筆土地，其地上權之權利範圍均屬一部設定。設定依據為鈞
    院六十二年度訴字第七五八七號判決；原始土地經重劃、分
    割等因素，致地上權座落之地號已非原始上揭之五筆土地地
    號。原告主張被告之地上權之範圍，顯有待地政機關實測，
    始能確定。
二、兩造間地上權之地租應為「每年每坪按申報地價千分之二．
    五稅率繳納外稻谷四台斤計算依當年七月中旬之時價折合現
    款」，非如原告所言：「每年每坪依該地號之申報地價百分
    之七計算」云云。縱如原告所言計算地租，附表卻以每平方
    公尺計租，顯屬有誤，應以坪為單位，經計算結果租金合計
    為新台幣（以下同）玖萬貳仟捌佰貳拾元。
三、座落台北市○○區○○路段二小段第三一九地號土地（下稱
    ：三一九地號土地），原告不得請求租金：
  (1)三一九地號土地雖經設定地上權，惟經台北市古亭地政事務
    所於九十三年九月十五日複丈，可知未在萬美大廈基地之使
    用範圍內，原告並未交付被告使用。依六十二年度訴字第七
    五八七號判決，被告應辦理此部分地上權設定。
  (2)按「地上權之地租與租賃契約之租金，固屬不同，然就其（
    因使用土地而支付金錢為對價）之點而言之，則二者實相類
    似，故關於民法第四百四十二條之規定，於地上權地租之增
    加，亦應類推適用。」，有院字第九八六號解釋可稽。據此
    ，地上權地租既可調增，則三一九地號土地未交付原告使用
    ，本諸上述解釋意旨，此未交付被告使用之三一九地號之租
    金即應予減免以符公平。
四、原告不得請求違約金：
    三一九地號土地既未交付被告使用，而附圖所載甲、乙、丁
    、丁１、戊區域土地坐落萬美大廈基地使用範圍內，惟並未
    則被告請求原告於地上權使用及設定範圍釐清後再交付租金
    ，即非違約拒付租金，原告竟請求違約金，非屬有據。
五、並聲明：(1)駁回原告之訴及假執行之聲請。(2)訴訟費用由原
    告負擔。(3)如受不利判決，請准供擔保免假執行。
、被告甲○○、丙○○○均未於言詞辯論期日到場辯論，亦未
    提出準備書狀作何聲明或陳述。
肆、本院得心證理由：
一、本件被告未甲○○、丙○○○於言詞辯論期日到場，核無民
    事訴訟法第三百八十六條各款所列情形，爰依原告之聲請，
    由其一造辯論而為判決。
二、原告與乙○○所同意、不爭執事項：
    (1)八十一年間，原告與林君就本件三一八─四地號等土地訂
      有租地建屋契約，第四條約定：每年每坪依該地號之申報
      地價百分之七計算地租，於當年七月十五日一次付清。遲
      付租金時，應依第六條第二款加付地租額百分之二十之違
      約金（見原證三）。惟林君所持八十二年四月二日製發他
      項權利證明書則記載「每年每坪按申報地價千分之二．五
      稅率繳納外稻谷四台斤計算依當年七月中旬之時價折合現
      款」（見被證三）
    (2)林君地上權設定原始地號，為台北市○○區○○段溪子口
      小段第一一二、一一二之五、一一三、一一三之三及一一
      三之十二等五筆土地，其地上權之權利範圍均屬一部設定
      。設定依據為本院六十二年度訴字第七五八七號判決，上
      述土地嗣經重劃、分割為三一八─四地號等多筆土地。
    (3)林君係台北市○○區○○路六段十號及十二號萬美大廈住
      戶之一，該大廈基地使用同段三一八─四地號及附圖所示
      甲、乙、丙、丁、丁１、戍、己等區域，此經本院會同原
      告、乙○○及地政事務所人員履勘無誤，並製有勘驗筆錄
      與複丈成果圖（第六七、六八、七三頁）。其中附圖所示
      甲、乙、丁、丁１、戊區域未經設定地上權。
    (4)自八十八年七月十六日起，林君未支付原告租金；詳如附
      表所示。
三、爭執要旨：
    (1)林君應付租金數額為何（原告未請求稻殼）？
    (2)林君得否以萬美大廈部分基地尚未設定地上權為由，拒付
      原告租金？
    (3)三一九地號土地雖設定地上權但未交付林君使用，林君得
      否拒付部分租金？
四、租金數額方面：
    原告主張乙○○所應支付租金為：「每年每坪依該地號之申
    報地價百分之七計算地租，於當年七月十五日一次付清」。
    但林君辯稱應依他項權利證明書所載「每年每坪按申報地價
    千分之二．五稅率繳納外稻谷四台斤計算依當年七月中旬之
    時價折合現款」付租。經調查：
    (1)原告與林君就本件三一八─四地號土地所定租地建屋契約
      第四條載明：「每年每坪依該地號之申報地價百分之七計
      算地租，於當年七月十五日一次付清」，此有契約書一份
      可證（見原證三）；林君既不否認此一文書真正，自應受
      上述契約所拘束。
    (2)林君固舉他項權利證明書佐證地租應揭申報地價千分之二
      ．五計算（見被證三）；但是證明書已載明權利種類係「
      地上權），而原告係本於租賃契約向其請求租金（第一０
      一頁），不論他項權利證明書租金記載是否正確，林君均
      不得持以對抗原告本於租約所為請求。
    (3)再者，原告以平方公尺或坪計算租金，僅係計算單位不同
      ，並不致影響租金總額，併此說明。
    因此，原告主張應按「每年每坪（或平方公尺）依該地號之
    申報地價百分之七計算地租」，與事實相符；林君所辯不足
    採信。
五、萬美大廈基地上權與租金之關係:
    乙○○辯稱萬美大廈基地使用三一八─四地號等多筆土地─
    如附圖所示甲、乙、丙、丁、丁１、戍、己等區域，其中甲
    、乙、丁、丁１、戊區域未經設定地上權，自得拒付租金云
    云。原告辯稱被告係與他人（建商）簽訂契約而取得地上權
    ，原告並非該契約當事人，並不負有設定此等區域地上權之
    義務等語。經調查：
    (1)按，當事人主張有利於己之事實者，就其事實有舉證之責
      任，民事訴訟法第二百七十七條定有明文。
    (2)林君辯稱萬美大廈基地如附圖所示甲、乙、丁、丁１、戊
      區域未經設定地上權，固為雙方所不爭執。惟林君未能證
      明與原告就地上權事項簽有契約；則原告並無義務就上述
      區域補正地上權。至於本院六十二年度訴字第七五八七號
      判決，亦屬原告與第三者間訴訟，林君不得持以要求原告
      補正地上權設定。
    (3)依據土地法第一百零二條規定，本件租地建屋契約固應辦
      理地上權登記，但是此部分與租金給付並無對待給付關係
      ，原告且已依約交付租賃物（基地）於林君，林君即不得
      拒付租金。
    因此，附圖所示甲、乙、丁、丁１、戊區域雖未設定地上權
    ，並不影響原告之租金請求權，林君以此為由拒付租金，即
    屬違約。
六、三一九地號土地與租金關係：
    林君再辯稱三一九地號土地雖已設定地上權，但未交付其使
    用，仍得拒付或減少租金云云。原告聲稱是否設定地上權均
    不影響租金債權等語。經調查：原告與林君所成立係租地建
    屋契約，已如前述，故原告自得本於租約請求租金，至於三
    一九號土地是否誤為地上權設定，純係林君與前手間契約問
    題，並不影響原告租金債權，林君所辯於法不符。
七、甲○○、丙○○○部分：
    原告主張二人與原告間有租地建屋契約關係，二人分別積欠
    附表所示租金、違約金之事實，已據其提出與所述相符之土
    地登記簿謄本三份（含手抄本一份）、建物登記簿謄本二份
    、租約、地價證明一份為證，應認原告之主張為真正。
八、原告依據租賃契約租金給付請求權提起本訴，請求被告分別
    給付附表所示租金、違約金、利息，合於法律規定，應予准
    許。（原告依租賃契約之租金給付請求權所為請求全部勝訴
    ，本案不必討論地上權租金給付請求權）
九、原告對於單一被告勝訴金額均未逾五十萬元，應依職權宣告
    假執行。
十、因本案事證已臻明確，雙方其餘主張陳述及所提之證據，均
    毋庸再予審酌，附此說明。
十一、綜上所論，原告之訴為有理由，依民事訴訟法第八十五條第
    一項後段、第三百八十五條第一項前段、第三百八十九條第
    一項第五款，判決如主文。（一、二審訴訟費用係指法院所
    收取費用與登報費用，不含律師費等費用。）
中　　華　　民　　國　　94　　年　　1 　　月　　27　　日
                          民事第二庭法官    吳燁山
右為正本係照原本作成
如對本判決不服，應於送達後廿日內，向本院提出上訴狀（應按
對方人數提出影本，免附郵票）。並按民事訴訟法第七十七條之
十六、之十三、台灣高等法院九十二年八月六日（九二）院田文
公字第０三０二八號函（逾十萬元之部分，均提高十分之一之裁
判費）繳納上訴費；計算公式可自司法院網站之「民事事件新制
徵收費用標準」閱覽、下載。
中　　華　　民　　國　　94　　年　　1 　　月　　27　　日
                                  書記官    林玗倩
